臺灣高等法院刑事判決
109年度重金上更一字第6號
上  訴  人  
即  被  告  賴怡宏  



選任辯護人  李漢中律師
            陳漢笙律師
            何姿穎律師
上  訴  人  
即  被  告  江建璋  


選任辯護人  王信凱律師
上列上訴人等因違反銀行法等案件，不服臺灣臺北地方法院104
年度金訴字第20號，中華民國105年6月17日第一審判決（起訴案
號：臺灣臺北地方檢察署103年度調偵字第2303號、第2304號、
第2305號、104年度偵字第8055號），提起上訴，經判決後，由
最高法院發回更審，本院判決如下：
    主  文
原判決關於寅○○、甲○○部分撤銷。
寅○○共同犯期貨交易法第一百十二條第五項第五款之非法經營期
貨經理事業及其他期貨服務事業罪，處有期徒刑拾月。緩刑參年
，並應於本判決確定之日起壹年內，向公庫支付新臺幣參拾萬元
。
甲○○共同犯期貨交易法第一百十二條第五項第五款之非法經營期
貨經理事業及其他期貨服務事業罪，處有期徒刑伍月。緩刑貳年
，並應於本判決確定之日起壹年內，向公庫支付新臺幣拾萬元。
    事  實
一、寅○○為「英屬維京群島商協丞管理顧問有限公司」（址設新
    北市○○區○○街000號0樓之0，實際營業處所為臺北市○○區○○○
    路000號0樓之0 ，下稱協丞公司）負責人，甲○○為該公司業
    務經理，其等均知悉非經主管機關之許可並發給許可證照，
    不得經營期貨經理事業及其他服務事業；而所謂「外匯保證
    金交易」（即一方於客戶與其簽約並繳付外幣保證金後，得
    隨時應客戶之請求，於保證金之數倍範圍內以自己之名義為
    客戶之計算，在外匯市場從事不同幣別間之即期或遠期買賣
    交易，不需實際交割，於當日或到期前以反方向交易軋平而
    僅結算買賣差價），係屬期貨交易法所定「槓桿保證金交易
    」之期貨交易；又國內企業顧問或個人引介或招攬客戶至境
    外開立美金帳戶，進行外幣保證金交易，如以接受委託書並
    收取佣金或手續費等之方式代他人操作外幣保證金交易，係
    屬經營期貨經理事業，而招攬期貨交易人從事期貨交易、代
    理期貨商接受期貨交易人開戶、接受期貨交易人期貨交易之
    委託單並交付期貨商執行，則屬經營其他期貨服務事業，均
    應經主管機關之許可，始得為之。詎寅○○、甲○○竟與林沛潔
    、林政緯（以上2人未據起訴）等協丞公司業務員，以及真
    實姓名年籍不詳之香港籍成年人士數名，基於擅自經營期貨
    經理事業及其他期貨服務事業之單一犯意聯絡，自民國101
    年3月間起至102年2月間止，在協丞公司上址營業處所，由
    寅○○負責制定公司營運方針、規劃金融商品內容，並僱用、
    管理業務人員及計算、發放報酬等事宜，甲○○則擔任業務經
    理，負責業務人員之教育訓練，而以協丞公司名義，推出2
    種「外匯保證金」之期貨交易投資案，其一係由香港地區外
    匯經紀商「Power Capital Forex Management Ltd.」（下
    稱PCFX券商）操作，另種則由香港地區外匯經紀商「Golden
     Tangent Financial Group Ltd.」（下稱GTF券商）操作，
    約定投資期限均為1年（以下分別稱為PCFX投資案、GTF投資
    案），寅○○、甲○○即共同以上開外匯保證金投資案，由甲○○
    或林沛潔、林政緯等協丞公司業務人員，對外招攬如附表一
    「投資人」欄所示之己○○等人，於附表一「匯款日期」欄所
    示之時間，將如附表一「金額」欄所示之投資金額，依寅○○
    、甲○○或業務人員之指示，匯至PCFX券商或GTF券商之往來
    銀行帳戶（各投資人之匯款時間、投資金額、受款人、受款
    帳戶及所參與之投資案，均詳如附表一所載），投資人並自
    行或在寅○○、甲○○及其他協丞公司業務人員協助下，於上開
    券商之線上交易平臺註冊開戶，再將投資帳戶及其內款項交
    由前述香港籍成年人士組成之操作團隊，以投資人匯入之款
    項全權操作外匯保證金交易，標的包括美元、歐元等八大工
    業國貨幣，投資人則可自行登入PCFX、GTF券商網站，查閱
    投資操作情形及損益，寅○○、甲○○因此未經許可，與林沛潔
    、林政緯等業務人員及該些香港籍成年人士，共同擅自經營
    期貨經理事業及其他期貨服務事業，寅○○、甲○○因此各獲得
    報酬新臺幣（以下除另註明幣別者外，均同）174,275元、3
    3,353元。
二、案經己○○、癸○○、子○○、壬○○、丁○○、丑○○、丙○○、乙○○、
    卯○○告訴暨法務部調查局臺北市調查處移送臺灣臺北地方檢
    察署檢察官偵查起訴。
    理  由
壹、程序方面：
一、就檢察官起訴認協丞公司因其負責人寅○○、受雇人甲○○以前
    述外匯保證金投資案招攬客戶，同時涉犯銀行法第125條第1
    項之非法經營收受存款業務罪嫌（詳如不另為無罪之諭知部
    分），故協丞公司應依銀行法第127條之4規定，科處同法第
    125條第1項前段之罰金部分，檢察官雖對本院前審諭知協丞
    公司無罪之判決提起上訴，然此部分業經最高法院108年度
    台上字第1471號判決以此乃專科罰金之罪，屬刑事訴訟法第
    376條第1項第1款案件，又無同條項但書所列情形，自不得
    上訴於第三審法院為由，駁回檢察官之上訴，已告確定。是
    以協丞公司被訴部分並非本院審理範圍，合先敘明。
二、本判決所引用之各項證據，其卷宗編號代碼，詳如附表二所
    載。
三、證據能力方面：
　㈠按被告以外之人於審判外之言詞或書面陳述，除法律有規定
    者外，不得作為證據，刑事訴訟法第159條第1項固定有明文
    。惟被告以外之人於審判外之陳述，雖不符同法第159條之1
    至同條之4之規定，而經當事人於審判程序同意作為證據，
    法院審酌該言詞或書面陳述作成時之情況，認為適當者，亦
    得為證據；又當事人、代理人或辯護人於法院調查證據時，
    知有第159條第1項不得為證據之情形，而未於言詞辯論終結
    前聲明異議者，視為有前項之同意，同法第159條之5第1項
    、第2項亦有明文規定。經查，本判決下列所引用之被告以
    外之人於審判外之陳述，檢察官、上訴人即被告寅○○、甲○○
    （以下合稱為被告2人）及其等辯護人，於本院準備程序、
    審理時，已分別表示「同意有證據能力」或「證據能力沒意
    見」等語明確（本院卷第125、131、256至265頁），本院審
    酌該些傳聞證據製作時之情況，尚無違法不當及證明力明顯
    過低之瑕疵，亦認以之作為證據要屬適當，爰依刑事訴訟法
    第159條之5第1項、第2項之規定，認均有證據能力。
　㈡本判決所引用之非供述證據，並無證據顯示係公務員違背法
    定程序所取得，亦無顯不可信之情況，且經本院於審理期日
    逐一提示而為合法調查，自亦得作為本案認定犯罪事實之證
    據。
貳、實體方面：
一、本院認定犯罪事實所憑之證據及理由：
　㈠上開犯罪事實，業據寅○○於本院前審及本院準備程序、審理
    時均自白在卷（前審卷㈠第278頁，前審卷㈢第57、336頁，本
    院卷第131、269頁），甲○○對於其係協丞公司業務經理，負
    責教育訓練，並招攬如附表一編號5所示之投資人丁○○參與G
    TF投資案，而未經許可經營期貨經理事業等情，亦坦認不諱
    （3003號他字卷第49頁正反面，前審卷㈢第57、337頁，本院
    卷第132、269、270頁），核與證人即投資人己○○、壬○○、
    癸○○、丁○○、丑○○、乙○○、丙○○、子○○、庚○○等人分別於調
    詢、偵查或原審指述之情節大致相符（7888號他字卷第88至
    93頁，2031號他字卷第23頁反面至25頁，3003號他字卷第15
    、16、29、30、78頁反面，2480號偵查卷第10至12、57至60
    頁，原審卷㈠第51至57、64頁反面至69頁反面、79至85、95
    頁反面至98頁），並據證人即斯時協丞公司業務經理林郁芬
    （曾於101年5月24日起至109年5月11日止更名為林沛潔，下
    稱林沛潔）於原審證述：協丞公司之經營方針、商品規劃及
    發行、業務人員報酬計算及發放等事宜，均由寅○○決定，甲○○則為業務經理等語綦詳（原審卷㈠第165、172、173頁），
    復有GTF券商線上交易平台註冊帳戶電子郵件、戊○○之台北
    富邦銀行雙和分行存摺影本、GTF帳戶交易明細、投資合約
    契約書、經濟部101年3月6日經授商字第10101036560號函暨
    協丞公司登記資料、癸○○之PCFX開戶申請表及匯款資料、己○○之匯款資料及投資合約契約書、壬○○之GTF基金取款申請
    書、子○○之臺北富邦銀行匯出匯款收件證明、臺灣銀行匯出
    匯款賣匯水單、卯○○之合作金庫銀行匯出匯款申請書、辛○○
    之國泰世華商業銀行匯出匯款申請書及約定書、丑○○之中國
    信託商業銀行匯出匯款申請書、己○○之臺北富邦銀行基隆分
    行存摺影本、壬○○之臺北富邦銀行中壢分行美金帳戶存摺影
    本及投資合約契約書、中國信託商業銀行匯出匯款申請書、
    丙○○及乙○○之臺北富邦銀行匯出匯款賣匯水單、丁○○之彰化
    銀行匯出匯款申請書暨匯出匯款賣匯水單、甲○○任職協丞公
    司之名片、壬○○之遠東國際商業銀行存摺影本、丑○○之中國
    信託商業銀行匯出匯款交易憑證在卷可稽（7888號他字卷第
    8至13、22至30、32至34、36、51至55、94至100頁，2031號
    他字卷第17至20頁，2963號他字卷第4頁，3003號他字卷第1
    9、32、33頁，2480號偵查卷第14、15頁，8055號偵查卷第1
    5頁）。綜合上開證據，足認被告2人之前揭任意性自白，確
    與事實相符，值堪採信。
　㈡甲○○雖辯稱：伊只有招攬丁○○參與GTF投資案，協丞公司業務
    員都是各做各的，領各自之業務獎金，除丁○○以外之投資人
    與伊無關云云。然查：
　　⑴寅○○已於偵查、原審及本院前審供陳：協丞公司成立時股
      東有伊、甲○○、林沛潔及李宗樺共4人，由伊擔任負責人
      ，協丞公司推出之外匯保證金投資案，其等4人都可以銷
      售，也就是甲○○在協丞公司不僅負責教育訓練，也可以介
      紹客戶參加PCFX、GTF投資案，協丞公司是賺取PCFX、GTF
      券商退回之手續費佣金營利，關於投資獲利之分派，業務
      員每月會製作報表、名單供其審核，PCFX、GTF等券商也
      會提供1份代客戶操做之交易量表，伊就按照該些資料分
      派獲利、報酬給投資人及業務員等語明確（3003號他字卷
      第79頁正反面，原審卷㈠第116頁反面、117頁反面、122、
      123頁，前審卷㈠第278頁），並有PCFX、GTF等券商提供之
      交易報表、協丞公司製作之GTF交易量計算表、佣金表等
      件存卷可按（前審卷㈠第308至390頁，前審卷㈡第37至265
      、289至365頁）。
　　⑵林沛潔於原審證稱：伊是協丞公司業務經理，負責訓練業
      務員、推展公司金融商品、對外向不特定人招攬本案外匯
      保證金期貨投資，甲○○在協丞公司也是業務經理，工作內
      容跟伊一樣，負責對外招攬投資客戶，因此對協丞公司推
      銷之外匯保證金投資案內容，均相當熟悉等語（原審卷㈠
      第165頁正反面、172頁）。
　　⑶附表一編號5之投資人丁○○於調詢時供陳：「我101年中因
      為在光華商場販賣電腦因而認識甲○○與寅○○，當時他們因
      為開設新公司需要購買大量電腦，我替他們組裝電腦時有
      閒聊，得知寅○○的公司是在販賣金融商品，102年間甲○○
      打電話給我說要追加購買電腦，並向我推銷協丞公司的金
      融商品，我認為利潤不錯，又到協丞公司位於臺北市○○○
      路000號3樓之7的辦公室參觀，方匯款美金1萬元購買」、
      「我雖然不認識其他投資者，但是甲○○曾寄給我協丞公司
      部分的業績報表，上面記載部分客戶的投資金額和名字，
      我因此知道協丞公司有其他客戶」、「協丞公司甲○○和寅
      ○○曾經告訴我在臺灣進行代操股票或期貨等金融商品都是
      違法，但是在香港是合法的」等語（3003號他字卷第15、
      16頁）；再於偵查、原審均證稱：伊係經由甲○○之推銷介
      紹，以美金1萬元參加GTF投資案，由甲○○帳號及密碼給伊
      線上查看投資情形，甲○○說停損點設在投資本金之30%，
      但伊後來發現投資本金全數賠光，與甲○○聯繫時，甲○○表
      示已經離職，要伊與協丞公司負責人寅○○聯繫等情（3003
      號他字卷第29頁反面、30、78頁反面、79頁，原審卷㈠第9
      6、97頁）。
　　⑷附表一編號3之投資人子○○於偵查、原審亦證稱：伊透過協
      丞公司業務員林君怡，參加協丞公司推銷之PCFX投資案，
      因此由林君怡介紹認識寅○○、甲○○，林君怡表示其等2人
      都是協丞公司老闆，發生虧損後，寅○○、甲○○亦一同出面
      協商投資款歸還事宜等語（2480號偵查卷第57頁，原審卷
      ㈠第65至69頁反面），核與寅○○於偵查中供陳：「林君怡
      是甲○○的部屬，那時她也有在賣PCFX商品」等情，相互吻
      合（2480號偵查卷第57頁反面）。
　　⑸甲○○於103年5月26日、同年6月25日檢察事務官詢問時，復
      自承：「我在協丞公司作教育訓練的工作，我在光華商場
      認識告訴人丁○○，當初我有分享丁○○好幾個投資的管道，
      丁○○覺得GTF不錯，就來辦公室找我，告訴人就用協丞公
      司電腦自己在GTF線上開自己的戶，中間匯完款有跟我聯
      絡，之後他就自己看投資的績效，之後丁○○有問題會問我
      一下」、「當初告訴人（指丁○○）問很細，我都有回答」
      、「（為何GTF會將告訴人帳戶相關資料寄給你？）因為G
      TF在臺灣的代理商之一是協丞公司，所以GTF就將資料寄
      給協丞公司，我再將這資料寄給告訴人」等情在卷（3003
      號他字卷第49頁正反面、58頁反面、59頁）。
　　⑹綜合前揭寅○○、林沛潔、丁○○、子○○之證詞，甲○○自承之
      情節，以及卷附之PCFX、GTF券商交易報表、交易量計算
      表、佣金表等資料，可知協丞公司之業務雖由寅○○主導，
      然甲○○與寅○○一同採購協丞公司電腦，並負責協丞公司之
      業務訓練，佐以寅○○先後供陳「（協丞公司是否有召開說
      明會？內容為何？）沒有，但我們有對員工訓練話術並進
      行員工訓練」、「（教育訓練部分，是否包含介紹商品內
      容？）對」、「（你所謂的公司自己上的，是由何人講授
      課程？）有時候是我，也有時是甲○○、林沛潔都有」及「
      （你有無跟業務說要跟客戶解釋清楚？）有，我還帶業務
      到富昌公司（指富昌投資顧問有限公司，實際負責人曹博
      清、投資咨詢部副理呂秉哲之違反期貨交易法犯行，業經
      本院以106年度金上更㈠字第3號判決判處罪刑確定）參加
      說明會，瞭解整個運作過程。第一批的業務林沛潔、甲○○
      我都有帶他們去參加說明會」等情（7888號他字卷第86頁
      ，原審卷㈠第116頁反面，前審卷㈢第333頁），顯然甲○○對
      於協丞公司所銷售之PCFX、GTF投資案內容，確均知之甚
      詳。又甲○○非但親自招攬丁○○參加GTF投資案，曾提供協
      丞公司之業績報表予丁○○，更於案發後與寅○○一起出面洽
      談賠償事宜，益徵甲○○確實與寅○○共同經營協丞公司，則
      縱使附表一各編號所示之投資人並非全數由甲○○出面招攬
      ，惟其既與寅○○就協丞公司非法經營期貨經理業務及其他
      期貨服務事業之犯行，有犯意聯絡及行為分擔，自應同負
      共犯罪責。甲○○辯稱：協丞公司業務員是各做各的，除丁○○以外之投資人均與伊無關云云，洵非事實，委無可採。
　㈢綜上所述，本案事證明確，被告2人未經許可，擅自經營期貨
    經理事業及其他期貨服務事業之犯行，均堪予認定。
二、論罪：　　
　㈠被告2人行為後，期貨交易法第112條之規定，固於105年11月
    9日增訂第1項至第4項提高期貨內線交易、操縱及詐欺之刑
    責，並訂定加重減免刑罰等相關規定，且配合第1項至第4 
    項之增訂，刪除原條文第1項第7款，另將原條文第1項其餘
    各款移列至第5項，及酌作文字修正。是以被告2人未經許可
    ，擅自經營期貨經理事業及其他期貨服務事業，所犯罪名之
    構成要件及法定刑度均無更異，僅係條次移列而已，自非屬
    法律變更，應按一般法律適用原則，逕依裁判時即現行規定
    論處。
　㈡按經營期貨信託事業、期貨經理事業、期貨顧問事業或其他
    期貨服務事業，須經主管機關之許可並發給許可證照，始得
    營業，且期貨服務事業之設置標準及管理規則，由主管機關
    定之，期貨交易法第82條第1項、第3項定有明文。再按「期
    貨經理事業，指經營接受特定人委任，對委任人之委託資產
    ，就有關期貨交易、期貨相關現貨商品或其他經主管機關核
    准項目之交易或投資為分析、判斷，並基於該分析、判斷，
    為委任人執行交易或投資之業務者」，「接受特定人委任從
    事全權委託期貨交易業務」即為經營期貨經理事業，期貨經
    理事業設置標準第2條、期貨經理事業管理規則第2條亦分別
    有明文。再者，「證券商經營期貨交易輔助業務者（以下簡
    稱期貨交易輔助人）為期貨服務事業，應經金融監督管理委
    員會之許可」、「期貨交易輔助人係接受期貨商之委任，從
    事下列業務：一、招攬期貨交易人從事期貨交易。二、代理
    期貨商接受期貨交易人開戶。…」復為證券商經營期貨交易
    輔助業務管理規則第2條第1項、第3條第1項第1款、第2款所
    明文。被告2人未取得期貨經理事業及其他期貨服務事業之
    特許證照，即擅自從事前述招攬、為投資人開戶及為投資人
    全權處理期貨交易業務，是核其等所為，均係犯現行期貨交
    易法第112條第5項第5款之非法經營期貨經理事業及其他期
    貨服務事業罪。被告2人就上開犯行，與林沛潔、林政緯等
    業務員及真實姓名年籍不詳之香港籍成年人士數名，有犯意
    聯絡及行為分擔，為共同正犯。
　㈢按刑事法若干犯罪行為態樣，本質上原具有反覆、延續實行
    之特徵，立法時既予特別歸類，定為犯罪構成要件之行為要
    素，則行為人在密切接近之一定時、地持續實行之複次行為
    ，倘依社會通念，於客觀上認為符合一個反覆、延續性之行
    為觀念者，於刑法評價上，即應僅成立一罪。學理上所稱「
    集合犯」之職業性、營業性或收集性等具有重複特質之犯罪
    均屬之，例如經營、從事業務、收集、販賣、製造、散布等
    行為概念者是（最高法院95年度台上字第1079、3937、4686
    號判決意旨參照）。被告2人自101年3月間起至102年2月間
    止，共同招攬如附表一所示之投資人參與PCFX、GTF投資案
    ，乃具有反覆實施、恃以為生之營業性，為集合犯，均應論
    以非法經營期貨經理事業及其他期貨服務事業罪1罪。
三、撤銷改判之理由：
　  原判決以被告2人均罪證明確，應予論罪科刑，固非無見。
    然：
　㈠被告2人行為後，刑法有關沒收之規定，業經修正、增訂，且
    依刑法第2條第2項規定，應適用裁判時之法律（詳如後述）
    ，原審未及適用修正後規定處理被告2人犯罪所得之沒收，
    容有未洽。
　㈡附表一各編號所示投資人中，最早參與協丞公司推出之外匯
    保證金投資案者，乃於101年3月9日匯款之編號9投資人丑○○
    ，足認被告2人係自101年3月間起，非法經營期貨經理事業
    及其他期貨服務事業甚明，檢察官認係自101年2月間起乙節
    ，尚乏其據。又被告2人招攬如附表一所示投資人參與PCFX
    、GTF投資案，其方案內容難認已約定返還本金，或給付與
    本金顯不相當之紅利、利息或報酬，與銀行法第5條之1、第
    29條之1所稱之「收受存款」、「以收受存款論」之要件尚
    有未合，不能遽以銀行法第125條第1項前段之非法經營銀行
    業務罪相繩，業經本院審認明確（詳如「不另為無罪之諭知
    部分」）。原判決未察，遽認被告2人同時涉犯銀行法第125
    條第1項前段之非法經營銀行業務罪，並依想像競合犯關係
    ，從較重之前揭罪名論處，又未就檢察官認被告2人於101年
    2月間之違反期貨交易法犯行部分，說明應不另為無罪之諭
    知，亦難認為妥適。
　㈢從而被告2人否認非法經營銀行收受存款業務，指摘原判決此
    部分認事用法不當，據此提起上訴，為有理由；原判決復有
    如前所述之違誤，亦屬無可維持，自應由本院將原判決關於
    寅○○、甲○○部分予以撤銷改判。
四、量刑審酌事由及宣告緩刑之說明：
　㈠爰審酌被告2人明知未經許可，不得經營期貨經理事業及其他
    期貨服務事業，竟仍擅自為之，危害期貨交易市場秩序及主
    管機關對於金融監理政策之執行，實有不該；惟均已坦承犯
    行，並分別與附表一編號1至5所示之投資人達成和解，依約
    履行完畢，有和解書、和解契約、刑事陳報狀、撤回告訴狀
    及寅○○之國泰世華銀行忠孝分行存摺影本、臺北富邦銀行松
    江分行存款歷史對帳單、本院公務電話查詢紀錄表等件在卷
    可稽（2303號調偵卷第2、3、5、6、8、9、12、13頁，2304
    號調偵卷第15、16頁，本院卷第167至182、289頁），堪認
    其等確有悔改、彌補之誠心及行動，犯後態度均屬良好；兼
    衡寅○○負責協丞公司營運、金融商品規劃及業務人員之僱用
    、管理暨報酬計算、發放等事宜，甲○○則負責業務人員之教
    育訓練及產品銷售，主導程度及參與情形仍有所差別；以及
    寅○○自承專科畢業、目前為管理顧問公司負責人、已1年多
    沒有收入、需負擔母親生活費；甲○○自承專科畢業，目前任
    職食品業，年薪約60萬元，與配偶共同照顧父母及2名未成
    年子女等智識程度、家庭生活及經濟狀況等一切情狀，分別
    量處如主文第2項、第3項所示之刑。
　㈡被告2人前均未曾因故意犯罪而受有期徒刑以上刑之宣告，有
    本院被告前案紀錄表在卷可考，其等因一時失慮致罹刑典，
    惟皆已坦承犯錯，頗見悔意，並分別與附表一編號1至5所示
    投資人達成和解，依約履行完畢，業如前述，堪認經此偵審
    程序之教訓，被告2人均已知所警惕，另衡酌附表一編號6、
    9、10所示投資人亦皆表明不欲追究之意旨（2480號偵查卷
    第57頁反面、58、60頁反面），是以本院認前揭所宣告之刑
    ，均以暫不執行為適當，爰併予宣告寅○○緩刑3年、甲○○緩
    刑2年，以啟自新。又為避免被告2人因獲得緩刑之宣告而心
    存僥倖，並貢獻一己之力回饋社會，爰再依刑法第74條第2
    項第4款規定，審酌其等參與之情節輕重、獲利多寡等情狀
    ，命寅○○、甲○○均應於本判決確定後1年內，各向公庫支付3
    0萬元、10萬元，以期能改過自新，兼維法治。倘被告2人違
    反上開應行負擔之事項且情節重大，依刑法第75條之1第1項
    第4款之規定，其等緩刑之宣告仍得由檢察官向本院聲請撤
    銷，附此敘明。
五、沒收：
　㈠刑法、刑法施行法相關沒收條文（下稱刑法沒收新制）已於1
    04年12月30日、105年6月22日修正公布，並於105年7月1日
    生效。依修正後之刑法第2條第2項「沒收、非拘束人身自由
    之保安處分適用裁判時之法律」、刑法施行法第10條之3第2
    項「105年7月1日前施行之其他法律關於沒收、追徵、追繳
    、抵償之規定，不再適用」等規定，沒收應直接適用裁判時
    之法律，且相關特別法關於沒收及其替代手段等規定，均應
    於刑法沒收新制生效施行即105年7月1日後，即不再適用。
    至於刑法沒收新制生效施行後，倘其他法律針對沒收另有特
    別規定，依刑法第11條「特別法優於普通法」之原則，自應
    優先適用該特別法之規定；但該新修正之特別法所未規定之
    沒收部分，仍應回歸適用刑法沒收新制之相關規定。是以被
    告2人行為後，刑法沒收新制既已生效施行，且期貨交易法
    並無關於沒收之特別規定，揆諸上開說明，即應依刑法沒收
    新制之規定處理。
　㈡又按刑法第38條之1第1項前段有關犯罪所得沒收之規定，以
    「屬於犯罪行為人者」，為沒收要件，則於數人共同犯罪時
    ，因共同正犯皆為犯罪行為人，所得屬全體共同正犯，應對
    各共同正犯諭知沒收，然因犯罪所得之沒收，在於避免被告
    因犯罪而坐享利得，基於有所得始有沒收之公平原則，故如
    犯罪所得已經分配，自應僅就各共同正犯分得部分，各別諭
    知沒收；至共同正犯各成員有無犯罪所得、所得數額，係關
    於沒收、追繳或追徵標的犯罪所得範圍之認定，因非屬犯罪
    事實有無之認定，並不適用嚴格證明法則，只須綜合卷證資
    料，依自由證明程序釋明其合理之依據即足（最高法院107
    年度台上字第2542號、104年度台上字第3937號判決意旨參
    照）。經查，協丞公司係收取PCFX、GTF等券商退回之手續
    費佣金，扣除支付予業務員、操盤手之報酬後，為其利潤，
    因此協丞公司就PCFX投資案每交易手數之實際獲取佣金為美
    金10元、GTF投資案則每交易手數實際獲取佣金8元，這些款
    項全數歸寅○○所有乙節，業據寅○○供述在卷（前審卷㈠第273
    頁，前審卷㈢第332頁），並有辯護人為寅○○提出之刑事上訴
    陳報㈢狀暨檢送之PCFX及GTF客戶管理系統表、每月交易報表
    、交易服務費報表及業務員佣金表等附卷可憑（前審卷㈡第2
    5至29、33至403頁），足認本案之犯罪所得已經分配，且依
    上開資料，寅○○之犯罪所得合計為美金5,882.74元，折合新
    臺幣共174,275元（計算式詳如附表三所載）。甲○○亦已供
    陳：伊招攬丁○○參與GTF投資案獲得佣金美金1124.32元等語
    綦詳（前審卷㈢第332頁），則依中央銀行全球資訊網所公告
    之102年2月間新臺幣對美元匯率29.665計算，甲○○之犯罪所
    得折合為新臺幣33,353元（1,124.32*29.665＝33,352.9528
    ，元以下四捨五入），均堪予認定。
　㈢再者，刑法第38條之1第5款「犯罪所得已實際合法發還被害
    人者，不予宣告沒收或追徵」之規定，已揭櫫刑法上利得沒
    收係採「被害人優先原則」，一旦犯罪利得發還被害人，若
    其求償權已獲得全額滿足，行為人即不再坐享犯罪利得，業
    已產生特別預防之效果，且合法財產秩序亦已回復，則利得
    沒收之目的已臻達成，法院自無再予宣告沒收行為人犯罪利
    得之必要，因此發還條款實具有「利得沒收封鎖」效果。在
    此原則下，倘被害人僅1人，而於犯罪行為人中之一人或數
    人對被害人為全部給付時，因犯罪利得已全然回歸被害人，
    其民法上之求償權已獲得滿足，此時即生「利得沒收封鎖」
    效果，法院即不應再對任何犯罪行為人宣告利得沒收；相對
    地，在被害人為多數時，除非彼此間屬連帶債權，否則被害
    人民法上之求償權係個別獨立，行為人因負連帶債務而僅對
    其中部分被害人為給付時，縱給付金額已超過其實際犯罪全
    部利得，惟就尚未獲得賠償之被害人而言，因其民法上之求
    償權既未獲得彌補，此時即不發生「利得沒收封鎖」效果，
    法院仍應對行為人該部分實際利得諭知沒收；至法院得否適
    用刑法第38條之2第2項過苛條款豁免對行為人利得沒收，或
    行為人就給付超過其實際犯罪利得部分，能否依民法第281
    條規定向其他共同犯罪人主張權利，則屬另一範疇（最高法
    院108年度台上字第562號判決意旨參照）。
　㈣經查：
　　⑴寅○○分別賠償附表一編號1至4所示投資人30萬元、15萬元
      、42萬元、8萬7千元，金額均已高於其就各該部分所分受
      之犯罪所得，可見寅○○就此部分所得之27,204元、3,268
      元、14,741元及9,536元，已全部返還己○○、癸○○、子○○
      及壬○○。
　　⑵甲○○已賠償附表一編號5之投資人丁○○12萬元，足認寅○○、
      甲○○就此部分所分得之報酬4,110元、33,353元，亦已全
      數返還丁○○。
　　⑶庚○○已於偵查中供陳「我沒有要提出告訴，因為我投資的
      錢都有拿回來，我的業務員蔡佩蓉有把錢還給我」等語（
      2480號偵查卷第60頁反面）；癸○○亦於調詢時供陳：事發
      後伊和己○○、戊○○等投資人出面交涉索款，只有戊○○拿回
      所有本金等情綦詳（7888號他字卷第91頁），可見附表一
      編號6、8所示投資人庚○○、戊○○之民法上求償權，亦已獲
      得滿足。
　　⑷從而揆諸上開說明，就附表一編號1至6、8部分，均已發生
      「利得沒收封鎖」效果，無庸再對被告2人該等部分之犯
      罪所得宣告沒收、追徵。
　　⑸附表一編號7、9至13所示投資人未獲賠償，本應就寅○○此
      部分之犯罪所得諭知沒收、追徵，惟本院衡酌寅○○此部分
      之犯罪所得合計僅107,446元，金額不高，附表一編號9、
      10之投資人丑○○亦已表明無意求償之意旨明確（2480號偵
      查卷第58、60頁反面），且依附表一編號9至13投資人丑○○、丙○○、乙○○、卯○○之偵查中供述（2031號他字卷第23
      頁反面至25頁），可知丑○○、丙○○及乙○○均係透過卯○○之
      介紹，始參與PCFX投資案，而寅○○於偵查中供陳：透過卯
      ○○投資之客戶有找伊協商，伊已付了180萬元和解等情時
      ，在場之丑○○並無任何否認之表示等情以觀（2480號偵查
      卷第58頁），堪認寅○○所稱上情，洵非子虛，益徵寅○○支
      出之全部賠償金額，當已遠大於其犯罪所得，非但再無坐
      享犯罪成果之虞，更已受有相當教訓，如再就前揭尚未實
      際返還之107,446元宣告沒收及追徵，實有過苛之虞，爰
      依刑法第38條之2第2項規定，不予宣告沒收及追徵。
六、不另為無罪之諭知部分：
  ㈠公訴意旨雖認被告2人係自101年2月間起即非法經營期貨經理
    事業及其他期貨服務事業，然依卷內證據資料，應係自101
    年3月間起乙節，業經本院論述如前，則檢察官起訴被告2人
    於101年2月間之違反期貨交易法犯行，即屬不能證明，本應
    諭知無罪；但檢察官復認此部分與本院就被告2人論罪部分
    之間，具有集合犯之實質上1罪關係，爰不另為無罪之諭知
    。
  ㈡公訴意旨又略以：被告2人招攬如附表一所示投資人參與PCFX
    、GTF投資案，約定每季固定配發投資金額1.5%之投資收益
    報酬，投資期滿保證取回本金，或訂立停損金額上限為投資
    金額20%或30%之投資合約契約書，因此向不特定人吸收資金
    而非法經營收受存款業務，同時觸犯銀行法第125條第1項前
    段（起訴書漏載「前段」，應予補充）之非法經營銀行業務
    罪嫌。
  ㈢按所謂「收受存款」，係指向不特定多數人收受款項或吸收
    資金，並約定返還本金或給付相當或高於本金金額之行為；
    而以借款、收受投資、使加入為股東或其他名義，向多數人
    或不特定之人收受款項或吸收資金，而約定或給付與本金顯
    不相當之紅利、利息、股息或其他報酬者，以收受存款論，
    此為78年7月17日修正公布之銀行法第5條之1、第29條之1 
    所明定，前者通稱「一般收受存款」，後者則稱為「特別收
    受存款」（或「準收受存款」），違反者雖同為銀行法第12
    5條第1項之處罰範疇，然二者構成要件不同，不可混淆，則
    行為人若向不特定多數人收受款項或吸收資金，並約定返還
    本金或給付相當或高於本金者，係銀行法所稱之經營收受存
    款業務，若係以借款、收受投資、使加入為股東或其他名義
    ，向多數人或不特定之人收受款項或吸收資金者，必以其約
    定或給付與本金「顯不相當」之紅利、利息、股息或其他報
    酬者，始應以收受存款論（最高法院96年度台上字第4806號
    判決意旨參照）。
  ㈣附表一編號1至3、6、7、9至13所示投資人，乃將款項匯至「
    台新銀行香港分行第00000000000000號帳戶」或「STANDARD
     CHARTERED BANK HONGKONG第00000000000號帳戶」，受款
    人皆為「POWER CAPITAL FOREX MANAGEMENT LTD.」即PCFX
    券商；附表一編號5之投資人丁○○則係將款項匯入「HONGKON
    G AND SHANGHAI BANKING CORPORATION LTD. THE KONGKONG
    第000000000000號帳戶」，受款人為「GOLDEN TANGENT FIN
    ANCIAL GROUP LTD.」即GTF券商之事實，有如附表一「卷證
    出處及備註」欄所載之匯款單據在卷可憑。對照寅○○、甲○○
    供陳：款項都由投資人直接匯入PCFX、GTF券商所指定之帳
    戶（7888號他字卷第86頁，3003號他字卷第49頁反面、59、
    79頁）；丁○○證稱：伊決定參加GTF投資案，便依照甲○○指
    示，將款項匯入GTF券商帳戶內（3003號他字卷第25頁反面
    、78頁反面）；以及卷附之PCFX及GTF客戶管理系統表、每
    月交易報表等資料（前審卷㈡第37至245、289至365頁），足
    認附表一編號1至3、6、7、9至13所示投資人，均係參加PCF
    X投資案，編號5之丁○○則係參加GTF投資案，甚為明確。附
    表一編號4之壬○○係將等值新臺幣現金交由協丞公司業務匯
    出，雖無法提供匯款資料，惟其係參加GTF投資案乙節，業
    據壬○○於調詢中供述綦詳（7888號他字卷第92頁），並有壬○○之GTF取款申請書、GTF客戶管理系統表在卷可稽（7888號
    他字卷第36頁，前審卷㈡第289至303頁），足認其係參加GTF
    投資案無訛。至依卷附之GTF電子郵件、GTF客戶管理系統表
    等資料（7888號他字卷第8、9、12頁），附表一編號8之戊○○係參加GTF投資案，亦堪予認定。
  ㈤附表一編號9至13所示之投資人丑○○、丙○○、乙○○、卯○○皆證
    稱：其等參加之投資案設有停損點，虧損超過20%就會停止
    ，且均未與協丞公司簽立契約等語明確（2031號他字卷第23
    頁反面至25頁，2480號偵查卷第58頁，原審卷㈠第85頁反面
    ）。同樣參加PCFX投資案之編號6投資人庚○○證稱：伊是透
    過朋友蔡佩蓉介紹而參加，蔡佩蓉只說起伏不會很大，當時
    沒有簽立契約，後來發生虧損，就當作是投資虧損掉等情（
    2480號偵查卷第57頁正反面）。協丞公司業務經理林沛潔復
    於原審證稱：「（這個PCFX金融商品的內容為何？有保證獲
    利保本嗎？）沒有」、「（PCFX雖然沒有保本保息，但有沒
    有設損失的上限？）有，那時候跟我們講有」、「（上限怎
    麼設？）會問客戶的風險度在何處」、「（一般來說，風險
    怎麼設？）我印象中是50%」等語綦詳（原審卷㈠第168、170
    頁反面、171頁）。綜合上開證據，足認PCFX投資案並未與
    投資人約定返還本金、給付相當或高於本金之金額，亦未約
    定或給付與本金顯不相當之紅利、利息，已甚為明確。
  ㈥參加PCFX投資案之附表一編號3投資人子○○雖於偵查中表示：
    伊是透過林君怡之介紹而參加，林君怡說到期會有15%之投
    資報酬等語（2480號偵查卷第57頁），並提出「富昌金業有
    限公司（下稱富昌金業公司）多元化外匯管理型帳戶」傳單
    、「群鵬企管顧問財務顧問林君怡」名片各1紙為證（2480
    號偵查卷第68頁）。然查，上開傳單、名片均非以協丞公司
    名義印製，傳單上亦無「保證獲利15%」等類此文字，子○○
    亦於原審證稱：伊參加投資之細節已不太記得，也沒有簽訂
    投資契約，林君怡是拿她以前任職公司之名片給伊，並說傳
    單上記載「績效費15%」，就是保證有15%之獲利等語（原審
    卷㈠第65至67頁），顯然不能排除所謂「保證獲利15%」之說
    法，純屬林君怡個人行銷時所用話術之合理可能，此觀諸林
    沛潔於原審證稱：「（這個商品《指2480號偵查卷第68頁所
    示上開傳單》你有無推銷過？）這在最早期的時候，是盈虧
    自負的」、「（有所謂的保證獲利15%？）我沒有聽過」等
    情（原審卷㈠第170頁），益徵甚明，自不能以子○○之前揭證
    詞及所提出資料，即遽認協丞公司銷售之PCFX投資案，有何
    約定給付投資人顯不相當紅利、利息之情事可言。
  ㈦有關GTF投資案之內容，附表一編號5之投資人丁○○於偵查、
    原審始終證稱：GTF投資案是約定交易金額美金1萬元，每月
    波動正負5%，負15%時公司會通知開會，並通知投資人，最
    大停損是30%，亦即虧損達投資金額30%時即自動停止交易等
    語明確（3003號他字卷第29頁反面、78頁反面，原審卷㈠第9
    6、98頁）。附表一編號4之投資人壬○○亦於原審具結證稱：
    伊是是透過林政瑋之介紹而參與GTF投資案，當時林政緯沒
    有刻意提到投資可能會虧損，只說每年有6%之獲利，伊投資
    後沒有取得相關契約書或憑證，在調查局製作筆錄時，伊手
    機內原有協丞公司開立之投資GTF券商憑證照片，該份憑證
    並未記載1年會有6%獲利，但現已找不到憑證照片等語（原
    審卷㈠第79頁反面至80頁反面）。再者，丁○○於偵查中提出
    之協丞財富管理集團102年4月15日（102）協丞字第1號函（
    3003號偵查卷第87頁），雖記載「主旨：2013年6%固定收益
    配息相關規定，如說明，請查照」、「配息時間：本年度1
    月、4月、7月、10月於25日統一配息1.5%」等情，然此與GT
    F投資案毫無關係乙節，復據丁○○證述綦詳（3003號他字卷
    第78頁反面，原審卷㈠第97頁），足見尚無積極證據足認GTF
    投資案已與投資人約定返還本金或給付顯不相當之紅利、利
    息。
  ㈧檢察官雖以附表一編號1、2所示投資人己○○、癸○○提出之GTF
    投資案相關「投資合約契約書」、「投資約定合約確認書（
    保本範例）」、「GTF-A約定合約商品簡介」、「GTFH-B約
    定合約商品簡介」等文件（7888號他字卷第13、20、31、34
    、35、39頁），其上分別載明「投資收益：乙方（即投資
    人）每季固定獲得確認書第二條所定投資金額的1.5%為投資
    收益」、「…2.投資期滿，乙方得無條件取回確認書第二條
    所定投資金額，獲利部分歸甲方（Assist Systematic Mana
    gement Consulting Co., Ltd.即協丞公司）所有，若有虧
    損也將由甲方補足」、「風險低：波動率低，且合約到期10
    0%保障本金」、「收益穩：年報酬率約6%，與市場行情無關
    ，為收益相對穩定之優質理財工具」、「分紅配發：每季1
    、4、7、10月的1 日配發，遇星期假日順延撥款（每季各配
    發1.5%）」等文字，認足以證明GTF投資案確約定每季發放
    投資金額1.5%之投資效益報酬，且期滿返還投資金額，而屬
    保本保息之違法吸收資金產品。然查：
　　⑴己○○、癸○○係參與PCFX投資案，業據本院依其等匯款單據
      及PCFX客戶管理系統表、每月交易報表等資料審認明確，
      業如前述，並有癸○○之PCFX開戶申請表存卷可按（7888號
      他字卷第25頁），則何以其2人卻又提出GTF投資合約契約
      書、商品簡介等資料，主張自己係參加「保本保息」之GT
      F投資案？所述之GTF投資案內容復與丁○○前揭證詞迥不相
      同，則己○○、癸○○此部分證詞之真實性如何，已非無疑。
　　⑵己○○於原審審理時，先是證稱：「（林沛潔是怎麼跟你介
      紹商品？她介紹什麼樣的商品？）他說有1項投資商品很
      賺錢，類似是外匯的商品，好像是買低賣高，說有多少的
      利潤，聽起來滿吸引人的，我就去參加」、「（你投資了
      幾種商品？）就只有1種」等語（原審卷㈠第51頁正反面）
      ，然隨又改稱：「（有無告訴你該商品的風險？）風險我
      沒有注意，但第1次買這個商品是盈虧自負，所以第1次買
      是有損失，但第2次買的就類似是保本，所以沒有特別注
      意風險」、「（我剛才問你投資了幾種商品，但為何又分
      2次陳述？）其實都是同1個商品，第1次有告訴我們有多
      少利潤可賺，但市場的狀況不好，我們就出來了，有損失
      ；第2次又包裝成是固定領息的，投資時間到了就可以領
      回本金，所以我沒有去瞭解它的風險，這是類似定存的東
      西，每季固定的利息」等情（原審卷㈠第51頁反面），就
      自己所參與之投資案內容及次數等事涉被告2人是否非法
      經營收受存款業務之重要爭點，亦顯有前後不一之瑕疵可
      指。
　　⑶依己○○提出之臺北富邦銀行匯出匯款收件證明（7888號他
      字卷第33頁），可知其係於101年3月19日匯款至PCFX券商
      之台新銀行香港分行帳戶，所提出之GTF投資合約契約書
      簽約日期（7888號他字卷第34頁），則為101年9月24日，
      時間相隔已長達半年，己○○復始終未能提出其匯款至GTF
      券商之證明文件，且證稱：該份GTF投資合約契約書是林
      沛潔所交付，林沛潔亦有給伊看過「GTF-A約定合約商品
      簡介」、「GTFH-B約定合約商品簡介」等文宣，但並未說
      明這些資料與伊所投資之商品有何關連，伊提告後才知道
      有PCFX、GTF這2家不同券商，伊在拿到GTF投資合約契約
      書之前後，都沒有另外再拿錢出來投資等語綦詳（原審卷
      ㈠第52至54頁反面）。對照林沛潔證稱：己○○於101年3月
      間是參加PCFX投資案，這個方案並未保本保息，後來轉為
      GTF投資案，但伊忘記有沒有把己○○之投資款匯給GTF券商
      ，當時對於PCFX投資案的認知不夠，不知道風險這麼高，
      突然間賠光也是會害怕，伊有向寅○○表示「虧損成這樣，
      我要怎麼交代，客戶如果跑過來這邊你就讓他這樣子賠光
      不行」，寅○○就說會開憑證給客戶等情（原審卷㈠第168頁
      正反面），益徵寅○○辯稱：己○○、癸○○部分是林沛潔知道
      賠錢後，才拿GTF投資合約契約書給他們乙節（2480號偵
      查卷第12頁），並非全然無據。是以己○○、癸○○所參與者
      ，確為PCFX投資案，所提出之「投資合約契約書」、「投
      資約定合約確認書（保本範例）」、「GTF-A約定合約商
      品簡介」、「GTFH-B約定合約商品簡介」等文件，則係其
      等投資後始行取得，無法證明與PCFX投資案之本息支付有
      關，亦無從遽論協丞公司即係以該些文件上所載條件，向
      不特定多數人收受款項或吸收資金，均甚為明確。
　　⑷癸○○於調詢、偵查中復僅證稱：伊是透過林政緯介紹，而
      匯款參加協丞公司推出之期貨保證金投資案，但伊沒有去
      過協丞公司，也沒有見過寅○○，伊並不清楚所參與之投資
      案詳細內容，是林政緯說每年保證投資獲利6%，伊才投資
      美金1萬元，GTF投資合約契約書是匯款後才由林政緯交付
      等語（7888號他字卷第90頁正反面，2480號偵查卷第10頁
      反面、11頁），益見癸○○係單憑林政緯之口頭介紹，並未
      先行檢閱任何協丞公司所出具之文宣或契約，或與被告2
      人接觸、確認，即逕將款項匯入PCFX券商之台新銀行香港
      分行帳戶，則其有關「保證每年獲利6%」之證詞，亦尚不
      足資為不利於被告2人之認定。
　㈨壬○○於原審到庭作證，經檢察官提示己○○之投資合約契約書
    及「GTF-A約定合約商品簡介」、「GTFH-B約定合約商品簡
    介」等文宣後，固證稱：林政緯在介紹商品時，有出示該些
    文宣，伊手機裡原先留存之憑證照片，內容與己○○之投資合
    約契約書相同等情（原審卷㈠第80頁反面至81頁反面）。然
    此節與壬○○先前所證「手機內之GTF憑證照片並未記載1年會
    有6%獲利」乙節，顯有出入，經檢察官要求壬○○說明何以如
    此時，壬○○即稱「但因時間太久了，我記憶不清」等語（原
    審卷㈠第80頁反面）；再經辯護人提示內容僅記載「乙方確
    認書第四條所定投資金額的30%為最大停損」，而無「每季
    固定獲得投資金額1.5%為投資效益」等文字之空白「投資約
    定合約確認書」時（原審卷㈡第17頁），壬○○又稱：此與其
    所簽立之契約內容相同，伊已不確定當時所簽契約究為哪種
    等情（原審卷㈠第82至84頁），足見壬○○就其所參與之GTF投
    資案究竟有約定無保本保息一事，記憶已經模糊、混淆；佐
    以壬○○證述：伊參與投資是透過林政緯介紹，並未與被告2
    人接觸等情（原審卷㈠第81頁），亦不能排除係林政緯自行
    以強調操作績效、允諾獲利比例等宣傳手法，吸引壬○○投資
    之合理可能。至卷附之GTF電子郵件、GTF客戶管理系統表及
    戊○○之投資合約契約書等資料（7888號他字卷第8、9、12、
    13頁），僅能證明戊○○係參加GTF投資案之客觀事實而已，
    惟戊○○從未於偵查、審理中到庭，就其如何參加GTF投資案
    及取得該份投資合約契約書之過程進行說明。是以上開證據
    均尚不足以遽認GTF投資案即係以保證年息6%及期滿返還本
    金之條件，向不特定多數人收受存款或吸收資金。
　㈩林沛潔於原審審理時，雖具結證稱：卷附之投資合約契約書
    、投資約定合約確認書（保本範例），均係由寅○○製作，「
    GTF-A約定合約商品簡介」、「GTFH-B約定合約商品簡介」
    等文宣也是寅○○提供，作為協丞公司業務員對外招攬投資者
    之資料，GTF投資案是保證1年獲利6%並返還本金等語（原審
    卷㈠第167、171、174頁）。然GTF投資案並未約定保本保息
    ，而係虧損達投資金額30%時自動停止交易等情，已據丁○○
    結證明確；己○○所取得之GTF投資合約契約書，是其參加PCF
    X投資案後，因虧損嚴重，始由林沛潔另行交付乙節，亦經
    本院審認如前。林沛潔復自承：林政緯是伊下屬業務員等情
    在卷（原審卷㈠第169頁反面），對照寅○○提出之空白「投資
    約定合約確認書」（原審卷㈡第17頁），其內容確僅記載「
    乙方確認書第四條所定投資金額的30%為最大停損」，與己○○、癸○○提出之「合約投資契約書」、「合約投資契約書（
    保本範例）」（7888號他字卷第13、20、34、39頁），係記
    載「每季固定獲得投資金額1.5%為投資效益」等情，迥不相
    同，則何以透過林沛潔及林政緯參與GTF投資案之己○○、癸○○、壬○○，會認為投資條件係保本保息，而透過甲○○參加GTF
    投資案之丁○○，則明確知悉並分保本保息？顯然不能排除係
    林沛潔、林政緯為吸引投資，遂自行強調允諾獲利或保證還
    本之可能情形。再觀諸壬○○於調詢供陳「林沛潔在102年7月
    間，徵得我們投資人同意後，至中和分局檢舉寅○○詐欺等罪
    」等情（7888號他字卷第93頁反面），益見林沛潔與寅○○之
    利害關係相反。從而林沛潔有關「GTF投資案保證年息6%，
    期滿返還本金」之證詞，實有如前所述之各項瑕疵，致難以
    遽信為真，自亦非認定被告2人犯非法經營銀行業務罪之適
    合證據。
　綜上所述，檢察官前揭所提出之各項證據，尚無法達於通常
    一般人均不致有所懷疑，而得確信其為真實之程度，即不足
    以證明被告2人有何公訴意旨所指，以PCFX、GTF投資案約定
    返還本金或給付顯不相當之紅利、利息等條件，向不特定人
    吸收資金而非法經營收受存款業務之犯行，依「罪證有疑，
    罪疑唯輕」原則，自不能遽以銀行法第125條第1項前段之非
    法經營銀行業務罪相繩，惟檢察官復認此部分與被告2人前
    揭論罪科刑之違反期貨交易法犯行間，有想像競合犯之裁判
    上1罪關係，爰不另為無罪之諭知，附此敘明。
據上論斷，應依刑事訴訟法第369條第1項前段、第364條、第299
條第1項前段，現行期貨交易法第112條第5項第5款，刑法第11條
前段、第2條第2項、第28條、第74條第1項第1款、第2項第4款、
第38條之2第2項，判決如主文。　　
本案經檢察官許鈺茹提起公訴，檢察官陳佳秀到庭執行職務。
中　　華　　民　　國　　109 　年　　12　　月　　9 　　日
                  刑事第十庭    審判長法　官  林婷立
                                      法　官  楊皓清
                                      法　官  劉元斐
以上正本證明與原本無異。
如不服本判決，應於收受送達後20日內向本院提出上訴書狀，其
未敘述上訴之理由者並得於提起上訴後20日內向本院補提理由書
（均須按他造當事人之人數附繕本）「切勿逕送上級法院」。
                                      書記官  陳靜雅
中　　華　　民　　國　　109 　年　　12　　月　　9 　　日
附錄：本案論罪科刑法條全文
期貨交易法第112條
違反第106條、第107條，或第108條第1項之規定者，處3年以上1
0年以下有期徒刑，得併科新臺幣1千萬元以上2億元以下罰金。
犯前項之罪，於犯罪後自首，如自動繳交全部犯罪所得者，減輕
或免除其刑；並因而查獲其他正犯或共犯者，免除其刑。
犯第1項之罪，在偵查中自白，如自動繳交全部犯罪所得者，減
輕其刑；並因而查獲其他正犯或共犯者，減輕其刑至二分之一。
犯第1項之罪，其因犯罪獲致財物或財產上利益超過罰金最高額
時，得於所得利益之範圍內加重罰金。
有下列情事之一者，處7年以下有期徒刑，得併科新臺幣3百萬元
以下罰金：
一、未經許可，擅自經營期貨交易所或期貨交易所業務。
二、未經許可，擅自經營期貨結算機構。
三、違反第56條第1項之規定。
四、未經許可，擅自經營槓桿交易商。
五、未經許可，擅自經營期貨信託事業、期貨經理事業、期貨顧
    問事業或其他期貨服務事業。
六、期貨信託事業違反第84條第1項規定募集期貨信託基金。

附表一：投資人匯款情形
編號 投資人 匯款日期 金額（美元） 受款帳戶 受款人 卷證出處及備註 1 己○○ 101.03.19 20,000 台新銀行香港分行第00000000000000號帳戶 POWER CAPITAL FOREX MANAGEMENT LTD. ⑴7888號他字卷第33頁 ⑵參加PCFX投資案 2 楊孟臻 101.05.25 10,000 台新銀行香港分行第00000000000000號帳戶 POWER CAPITAL FOREX MANAGEMENT LTD. ⑴7888號他字卷第29頁 ⑵參加PCFX投資案 3 子○○ 101.05.08 20,000 台新銀行香港分行第00000000000000號帳戶 POWER CAPITAL FOREX MANAGEMENT LTD. ⑴7888號他字卷第51頁 ⑵參加PCFX投資案 4 壬○○ 101.06.22 10,000 以折合為新臺幣29,900元之現金交由協丞公司業務員匯出 不詳 ⑴2480號偵查卷第14、15頁 ⑵依7888號他字卷第36頁、前審卷㈡第289至303頁之GTF取款申請書等資料，可認定係參加GTF投資案 5 丁○○ 102.02.25 10,000 HONGKONG AND SHANGHAI BANKING CORPORATION LTD. THE KONGKONG第000000000000號帳戶 GOLDEN TANGENT FINANCIAL GROUP LTD. ⑴3003號他字卷第32、33頁 ⑵參加GTF投資案 6 庚○○ 101.05.25 10,000 台新銀行香港分行第00000000000000號帳戶 POWER CAPITAL FOREX MANAGEMENT LTD. ⑴7888號他字卷第52頁 ⑵參加PCFX投資案 7 辛○○ 101.03.13 18,000 STANDARD CHARTERED BANK HONGKONG第00000000000號帳戶 POWER CAPITAL FOREX MANAGEMENT LTD. ⑴7888號他字卷第54頁 ⑵參加PCFX投資案 8 戊○○ 101.06.04 10,000 不詳 不詳 ⑴依7888號他字卷第8至13頁之電子郵件、客戶管理系統表等資料，可認定係參加GTF投資案 9 丑○○ 101.03.09 10,000 STANDARD CHARTERED BANK HONGKONG第00000000000號帳戶 POWER CAPITAL FOREX MANAGEMENT LTD. ⑴8055號偵查卷第15頁 ⑵參加PCFX投資案 10 丑○○ 101.04.03 20,050 台新銀行香港分行第00000000000000號帳戶 POWER CAPITAL FOREX MANAGEMENT LTD. ⑴8055號偵查卷第17頁 ⑵參加PCFX投資案 11 丙○○ 101.04.16 18,000 台新銀行香港分行第00000000000000號帳戶 POWER CAPITAL FOREX MANAGEMENT LTD. ⑴2031號他字卷第17頁 ⑵參加PCFX投資案 12 乙○○ 101.04.16 18,000 台新銀行香港分行第00000000000000號帳戶 POWER CAPITAL FOREX MANAGEMENT LTD. ⑴2031號他字卷第19頁 ⑵參加PCFX投資案 13 卯○○ 101.03.13 10,000 STANDARD CHARTERED BANK HONGKONG第00000000000號帳戶 POWER CAPITAL FOREX MANAGEMENT LTD. ⑴7888號他字卷第53頁 ⑵參加PCFX投資案 

附表二：卷宗編號代碼對照表
卷宗案號 代碼 臺灣臺北地方檢察署102年度他字第7888號卷 7888號他字卷 臺灣臺北地方檢察署103年度他字第2963號卷 2963號他字卷 臺灣臺北地方檢察署103年度他字第3003號卷 3003號他字卷 臺灣臺北地方檢察署104年度他字第2031號卷 2031號他字卷 臺灣臺北地方檢察署103年度偵字第2480號卷 2480號偵查卷 臺灣臺北地方檢察署104年度偵字第8055號卷 8055號偵查卷 臺灣臺北地方檢察署103年度調偵字第2303號卷 2303號調偵卷 臺灣臺北地方檢察署103年度調偵字第2304號卷 2304號調偵卷 臺灣臺北地方法院104年度金訴字第20號卷 原審卷 臺灣高等法院105年度金上訴字第31號卷 前審卷 

附表三：寅○○之犯罪所得（匯率換算依前審卷㈢第373至375 頁之
中央銀行全球資訊網所公告所載）
編號 匯款人 匯款日期 金額(美元) 卷證出處 回饋佣金 每次獲取佣金    協丞公司受分配佣金數額【計算式：協丞公司受分配佣金數額＝左欄回饋佣金-業務員佣金-操盤人員佣金】 協丞公司實際獲取佣金（即犯罪所得）（美金）【計算式：協丞公司實際獲取佣金＝交易手數*左欄受分配佣金數額】       月份 交易手數 卷證出處 佣金(美金)【計算式：佣金＝回饋佣金*交易手數】    1. 己○○ 101.3.19 20,000 7888號他字卷第33頁（臺北富邦銀行匯出匯款收件證明） PCFX每交易手數65美金 101.3 27 前審卷㈡第37至39頁（PCFX月交易報表） 1755 PCFX每交易手數10美金 270元，相當於新台幣7977元(小數點後第1位四捨五入，當月匯率29.546）       101.4 38.8 前審卷㈡第41至43頁（PCFX月交易報表） 2522  388元，相當於新台幣11448元(小數點後第1位四捨五入，當月匯率29.504）       101.5 15.9 前審卷㈡第45至47頁（PCFX月交易報表） 1033.5  159元，相當於新台幣4694元(小數點後第1位四捨五入，當月匯率29.523）       101.6 2 前審卷㈡第49至51頁(PCFX月交易報表） 130  20元，相當於新台幣599元(小數點後第1位四捨五入，當月匯率29.948）       101.7 6.8 前審卷㈡第53至57頁(PCFX月交易報表） 442  68元，相當於新台幣2040元(小數點後第1位四捨五入，當月匯率30.007）       101.8 0.5 前審卷㈡第59頁(PCFX月交易報表） 32.5  5元，相當於新台幣150元(小數點後第1位四捨五入，當月匯率29.988）       101.9 1 前審卷㈡第61頁(PCFX月交易報表） 65  10元，相當於新台幣296元(小數點後第1位四捨五入，當月匯率29.608）            小結：920元，相當於新台幣27204元  2. 癸○○ 101.5.25 10,000 2480號偵查卷第29頁(彰化銀行匯出匯款申請書） PCFX每交易手數65美金 101.6 2.7 前審卷㈡第65至67頁(PCFX月交易報表） 175.5 PCFX每交易手數10美金 27元，相當於新台幣809元(小數點後第1位四捨五入，當月匯率29.948）       101.7 6.8 前審卷㈡第71至75頁（PCFX月交易報表） 442  68元，相當於新台幣2040元(小數點後第1位四捨五入，當月匯率30.007）       101.8 1.1 前審卷二第77頁（PCFX月交易報表） 71.5  11元，相當於新台幣330元(小數點後第1位四捨五入，當月匯率29.988）       101.9 0.3 前審卷㈡第79頁（PCFX月交易報表） 19.5  3元，相當於新台幣89元(小數點後第1位四捨五入，當月匯率29.608）            小結：109元，相當於新台幣3268元  3. 子○○ 101.5.8 20,000 2480號偵查卷第51頁（台北富邦銀行匯出匯款收件證明） PCFX每交易手數65美金 101.5 20.7 前審卷㈡第81頁（PCFX月交易報表） 1345.5 PCFX每交易手數10美金 207元，相當於新台幣6111元(小數點後第1位四捨五入，當月匯率29.523）       101.6 15.1 前審卷㈡第85至89頁（PCFX月交易報表） 981.5  151元，相當於新台幣4522元(小數點後第1位四捨五入，當月匯率29.948）       101.7 9.8 前審卷㈡第91至95頁（PCFX月交易報表） 637  98元，相當於新台幣2941元(小數點後第1位四捨五入，當月匯率30.007）       101.8 3.1 前審卷㈡第97、123頁（PCFX月交易報表） 201.5  31元，相當於新台幣930元(小數點後第1位四捨五入，當月匯率29.988）       101.9 0.8 前審卷㈡第99頁、第125頁（PCFX月交易報表） 52  8元，相當於新台幣237元(小數點後第1位四捨五入，當月匯率29.608）            小結：495元，相當於新台幣14741元  4. 壬○○ 101.6.22 10,000 2480號偵查卷第14至15頁（遠東國際商業銀行存摺封面及內頁）（載為新臺幣290,000元） GTF每交易手數50美金 101.7 1.2 前審卷㈡第253頁（林沛潔2012.7佣金表） 60 GTF每交易手數8美金 9.6元，相當於新台幣288元(小數點後第1位四捨五入，當月匯率30.007）       101.8 13.84 前審卷㈡第255頁（林沛潔2012.8佣金表） 692  110.72元，相當於新台幣3320元(小數點後第1位四捨五入，當月匯率29.988）       101.9 12.57 前審卷二第257頁（林郁芬2012.9佣金表） 628.5  100.56元，相當於新台幣2977元(小數點後第1位四捨五入，當月匯率29.608）       101.10 4.2 前審卷㈡第259頁（林沛潔2012.10佣金表） 210  33.6元，相當於新台幣986元(小數點後第1位四捨五入，當月匯率29.335）       101.11 4.75 前審卷㈡第261頁（林沛潔2012.11佣金表） 237.5  38元，相當於新台幣1109元(小數點後第1位四捨五入，當月匯率29.185）       101.12 2.1 前審卷㈡第33頁(上訴陳報㈢狀附表1) 105  16.8元，相當於新台幣489元(小數點後第1位四捨五入，當月匯率29.119）       102.1 0.75 前審卷㈡第263頁（林沛潔2013.1佣金表） 37.5  6元，相當於新台幣175元(小數點後第1位四捨五入，當月匯率29.184）       102.2 0.81 前審卷㈡第265頁（林沛潔2013.2佣金表） 40.5  6.48元，相當於新台幣192元(小數點後第1位四捨五入，當月匯率29.665）            小結：321.76元，相當於新台幣9536元 5. 丁○○ 102.2.25 10,000 3003號他字卷第32頁（彰化銀行匯出匯款申請書） GTF每交易手數50美金 102.3 0.069 前審卷㈡第367頁（丁○○2013.3佣金表） 3.45 GTF每交易手數8美金 0.552元，相當於新台幣16元(小數點後第1位四捨五入，當月匯率29.798）       102.4 1.831 前審卷㈡第369頁（丁○○2013.4佣金表） 91.55  14.648元，相當於新台幣438元(小數點後第1位四捨五入，當月匯率29.88）       102.5 0.856 前審卷㈡第371頁（丁○○2013.5佣金表） 42.8  6.848元，相當於新台幣205元(小數點後第1位四捨五入，當月匯率29.888）       102.6 1.777 前審卷㈡第373頁（丁○○2013.6佣金表） 88.85  14.216元，相當於新台幣428元(小數點後第1位四捨五入，當月匯率30.089）       102.7 2.569 前審卷二第375頁（丁○○2013.7佣金表） 128.45  20.552元，相當於新台幣617元(小數點後第1位四捨五入，當月匯率30.041）       102.8 1.589 前審卷㈡第33頁(上訴陳報㈢狀附表1) 79.45  12.712元，相當於新台幣382元(小數點後第1位四捨五入，當月匯率30.029）       102.9 1.345 前審卷二第379頁（丁○○2013.9佣金表） 67.25  10.76元，相當於新台幣320元(小數點後第1位四捨五入，當月匯率29.782）       102.10 4.741 前審卷㈡第381頁（丁○○2013.10佣金表） 237.05  37.928元，相當於新台幣1119元(小數點後第1位四捨五入，當月匯率29.492）       102.11 2.471 前審卷㈡第383頁（丁○○2013.11佣金表） 123.55  19.768元，相當於新台幣585元(小數點後第1位四捨五入，當月匯率29.589）            小結：137.984元，相當於新台幣4110元 6. 庚○○ 101.5.25 10,000 2480號偵查卷第52頁(臺灣銀行匯出匯款賣匯水單/交易憑證）（載為美金 10114.63元） PCFX每交易手數65美金 101.5 7.3 前審卷㈡第33頁(上訴陳報㈢狀附表1) 474.5 PCFX每交易手數10美金 73元，相當於新台幣2155元(小數點後第1位四捨五入，當月匯率29.523）       101.6 10.9 前審卷㈡第33頁(上訴陳報㈢狀附表1) 708.5  109元，相當於新台幣3264元(小數點後第1位四捨五入，當月匯率29.948）       101.7 7.2 前審卷二第33頁(上訴陳報(三)狀附表1) 468  72元，相當於新台幣2161元(小數點後第1位四捨五入，當月匯率30.007）       101.8 1.3 前審卷㈡第33頁(上訴陳報㈢狀附表1) 84.5  13元，相當於新台幣390元(小數點後第1位四捨五入，當月匯率29.988）            小結：267元，相當於新台幣7970元 7. 辛○○ 101.3.13 18,000 2480號偵查卷第54頁（國泰世華商業銀行匯出匯款申請書及約定書） PCFX每交易手數65美金 101.3 24.3 前審卷㈡第101至103、127至129頁（PCFX月交易報表） 1579.5 PCFX每交易手數10美金 243元，相當於新台幣7180元(小數點後第1位四捨五入，當月匯率29.546）       101.4 35.7 前審卷㈡第105至107、131至133頁（PCFX月交易報表） 2320.5  357元，相當於新台幣10533元(小數點後第1位四捨五入，當月匯率29.504）       101.5 16.1 前審卷二第109至111頁、第135 至137頁(PCFX月交易報表） 1046.5  161元，相當於新台幣4753元(小數點後第1位四捨五入，當月匯率29.523）       101.6 3 前審卷㈡第113至115、139至141頁(PCFX月交易報表） 195  30元，相當於新台幣898元(小數點後第1位四捨五入，當月匯率29.948）       101.7 5.8 前審卷㈡第117至119、143至145頁（PCFX月交易報表） 377  58元，相當於新台幣1740元(小數點後第1位四捨五入，當月匯率30.007）       101.8 1.7 前審卷㈡第149頁（PCFX月交易報表） 110.5  17元，相當於新台幣510元(小數點後第1位四捨五入，當月匯率29.988）       101.9 0.1 前審卷㈡第151頁（PCFX月交易報表） 6.5  1元，相當於新台幣30元(小數點後第1位四捨五入，當月匯率29.608）            小結：867元，相當於新台幣25644元 8. 戊○○ 101.6.4 10,000 2480號偵查卷第12至13頁(GTF交易報表及投資合約約書） 不詳 不詳 不詳 不詳 不詳 不詳 不詳 9.、 10. 丑○○ 101.3.9、101.4.3 10,000、20,000 8055號偵查卷第15頁（中國信託商業銀行匯出匯款交易憑證）、2031號他字卷第4頁（中國信託商業銀行匯出匯款申請書）（載為美金20,050元） PCFX每交易手數65美金 101.3 12.4 前審卷㈡第33頁(上訴陳報㈢狀附表1) 806 PCFX每交易手數10美金 124元，相當於新台幣3664元(小數點後第1位四捨五入，當月匯率29.546）       101.4 57.7 前審卷㈡第153至155頁(PCFX月交易報表） 3750.5  577元，相當於新台幣17024元(小數點後第1位四捨五入，當月匯率29.504）       101.5 47.5 前審卷㈡第157至159頁(PCFX月交易報表） 3087.5  475元，相當於新台幣14023元(小數點後第1位四捨五入，當月匯率29.523）       101.6 4.6 前審卷㈡第161至163頁(PCFX月交易報表） 299  46元，相當於新台幣1378元(小數點後第1位四捨五入，當月匯率29.948）       101.7 6.6 前審卷㈡第167至171頁(PCFX月交易報表） 429  66元，相當於新台幣1980元(小數點後第1位四捨五入，當月匯率30.007）       101.8 4.7 前審卷㈡第173頁(PCFX月交易報表） 305.5  47元，相當於新台幣1409元(小數點後第1位四捨五入，當月匯率29.988）       101.9 0.7 前審卷㈡第175頁(PCFX月交易報表） 45.5  7元，相當於新台幣207元(小數點後第1位四捨五入，當月匯率29.608）            小結：1342元，相當於新台幣39685元 11. 丙○○ 101.4.16 18,000 2031號他字卷第17頁（台北富邦銀行匯出匯款賣匯水單）(載為新臺幣531,720元） PCFX每交易手數65美金 101.4 19.4 前審卷㈡第177頁(PCFX月交易報表） 1261 PCFX每交易手數10美金 194元，相當於新台幣5724元(小數點後第1位四捨五入，當月匯率29.504）       101.5 15.5 前審卷㈡第181至183頁(PCFX月交易報表） 1007.5  155元，相當於新台幣4576元(小數點後第1位四捨五入，當月匯率29.523）       101.6 3 前審卷㈡第185至187頁(PCFX月交易報表） 195  30元，相當於新台幣898元(小數點後第1位四捨五入，當月匯率29.948）       101.7 6.5 前審卷㈡第191至195頁(PCFX月交易報表） 422.5  65元，相當於新台幣1950元(小數點後第1位四捨五入，當月匯率30.007）       101.8 2.9 前審卷㈡第197、199頁（PCFX月交易報表） 188.5  29元，相當於新台幣870元(小數點後第1位四捨五入，當月匯率29.988）       101.9 0.4 前審卷㈡第201頁(PCFX月交易報表） 26  4元，相當於新台幣118元(小數點後第1位四捨五入，當月匯率29.608）            小結：477元，相當於新台幣14136元 12. 乙○○ 101.4.16 18,000 2031號他字卷第19頁(台北富邦銀行匯出匯款賣匯水單）(載為新臺幣531,720元） PCFX每交易手數65美金 101.4 18.5 前審卷㈡第203頁(PCFX月交易報表） 1202.5 PCFX每交易手數10美金 185元，相當於新台幣5458元(小數點後第1位四捨五入，當月匯率29.504）       101.5 17.3 前審卷㈡第207至209頁(PCFX月交易報表） 1124.5  173元，相當於新台幣5107元(小數點後第1位四捨五入，當月匯率29.523）       101.6 2.5 前審卷㈡第211至213頁(PCFX月交易報表） 162.5  25元，相當於新台幣749元(小數點後第1位四捨五入，當月匯率29.948）       101.7 6.1 前審卷㈡第215至217頁(PCFX月交易報表） 396.5  61元，相當於新台幣1830元(小數點後第1位四捨五入，當月匯率30.007）       101.8 2.3 前審卷㈡第221頁(PCFX月交易報表） 149.5  23元，相當於新台幣690元(小數點後第1位四捨五入，當月匯率29.988）            小結：467元，相當於新台幣13834元 13. 卯○○ 101.3.13 10,000 2480號偵查卷第53頁（合作金庫銀行匯出匯款申請書） PCFX每交易手數65美金 101.3 16.4 前審卷㈡第267頁（卯○○2012.4佣金表） 1066 PCFX每交易手數10美金 164元，相當於新台幣4846元(小數點後第1位四捨五入，當月匯率29.546）       101.4 21.1 前審卷㈡第269頁（卯○○2012.5佣金表） 1371.5  211元，相當於新台幣6225元(小數點後第1位四捨五入，當月匯率29.504）       101.5. 9 前審卷㈡第233頁(PCFX月交易報表） 585  90元，相當於新台幣2657元(小數點後第1位四捨五入，當月匯率29.523）       101.6 1.2 前審卷㈡第271頁（卯○○2012.7佣金表） 78  12元，相當於新台幣359元(小數點後第1位四捨五入，當月匯率29.948）       101.7 0.2 前審卷㈡第275頁（卯○○2012.8佣金表） 13  2元，相當於新台幣60元(小數點後第1位四捨五入，當月匯率30.007）            小結：479元，相當於新台幣14147元 犯罪所得合計：美金5,882.744元，相當於新台幣174,275元